```{r global_options, include=FALSE}
knitr::opts_chunk$set(echo=FALSE, warning=FALSE, message=FALSE)
library(dplyr)
library(lattice)
data <- read.csv(file.path(date, "cleanKasiaBartosz169464.csv"))
data <- data[which(data$Environment_response !=0),]
data <- data[which(data$Starvation_response !=0),]

```

Kolizja norm i efekt Knobe'a - raport z badania
=====================================================================
##Autor badania: Wiktor Piotrowski

## Cel badania: 
Tutaj uzupełni dr Kuś :)

## Konstrukcja badania
Tutaj też :)

## Wyniki

###Świadomie

```{r, echo=FALSE}
xtabs(~ Environment_response + GROUP + ACTION, data = data)
```

####Test istotności statystycznej:
**Czy dyrektor umyślnie zaszkodził/pomógł środoiwsku + Brak działania:**

```{r, echo=FALSE}
sdata <- split.data.frame(data, data$ACTION)
chisq.test(sdata[[1]]$GROUP, sdata[[1]]$Environment_response)
```

**Czy dyrektor umyślnie zaszkodził/pomógł środoiwsku + Działanie:**

```{r}
chisq.test(sdata[[1]]$GROUP, sdata[[1]]$Environment_response)
```

**Czy dyrektor umyślnie uratował/naraził na śmierć głodową + Brak działania:**

```{r, echo=FALSE}
sdata <- split.data.frame(data, data$ACTION)
chisq.test(sdata[[1]]$GROUP, sdata[[1]]$Environment_response)
```

**Czy dyrektor umyślnie uratował/naraził na śmierć głodową + Działanie:**

```{r}
chisq.test(sdata[[1]]$GROUP, sdata[[1]]$Starvation_response)
```

####Wykresy:

**Czy dyrektor umyślnie zaszkodził/pomógł środowisku?**

```{r, echo=FALSE}
attach(data)
xtable <-xtabs(~ Environment_response + GROUP + ACTION, drop.unused.levels = TRUE)
xtable[1:2,1:2,1] <- prop.table(xtable[1:2,1:2,1],1)
xtable[1:2,1:2,2] <- prop.table(xtable[1:2,1:2,1],2)
barchart(xtable, groups = ACTION, horizontal = 0)
detach(data)
```

**Czy dyrektor umyślnie uratował/naraził na śmierć głodową mieszkańców?**

```{r, echo=FALSE}
attach(data)
xtable <-xtabs(~ Starvation_response + GROUP + ACTION, drop.unused.levels = TRUE)
xtable[1:2,1:2,1] <- prop.table(xtable[1:2,1:2,1],1)
xtable[1:2,1:2,2] <- prop.table(xtable[1:2,1:2,1],2)
barchart(xtable, groups = ACTION, horizontal = 0)
detach(data)
```

## Komentarz