```{r global_options, include=FALSE}
knitr::opts_chunk$set(echo=FALSE, warning=FALSE, message=FALSE)
library(lattice)
library(ggplot2)
Sys.setlocale("LC_TIME", "en_US.UTF-8")
```

```{r, echo=FALSE, message=FALSE}
library(dplyr)
data <- read.csv(file.path(date, "cleanData28553.csv"))
adverbs <-c("Specjalnie", "Świadomie", "Celowo", "Umyślnie", "Brak przysłówka",
            "Chciał", "Z rozmysłem", "Zamierzał")
data <- data[which(data$ADVERB %in% adverbs),]
data.specjalnie <- filter(data, ADVERB=="Specjalnie")
data.swiadomie <- filter(data, ADVERB=="Świadomie")
data.celowo <- filter(data, ADVERB=="Celowo")
data.umyslnie <- filter(data, ADVERB=="Umyślnie")
data.brak <- filter(data, ADVERB=="Brak przysłówka")
data.zrozmyslem <- filter(data, ADVERB=="Z rozmysłem")

data2 <- read.csv(file.path(date, "cleanKasiaBartosz2169464.csv"))
adverbs2 <-c("Umyślnie", "Z rozmysłem")
data.umyslnie2 <- filter(data, ADVERB=="Umyślnie")
data.zrozmyslem2 <- filter(data, ADVERB=="Z rozmysłem")

```


Replikacja efektu Knobe'a na polskich przysłówkach - raport z badania
=====================================================================
##Autorzy badania: Katarzyna Kuś, Bartosz Maćkiewicz

## Cel badania: 
Replikacja efektu Knobe (Knobe, 2003) na polskich przysłówkach.

## Konstrukcja badania:
Badanie było replikacją oryginalnego badania J. Knobe'a.
W języku polskim angielskiemu terminowi "intentionally", użytemu przez Knobe'a odowiada cała klasa bliskoznacznych wyrażeń. 
Do badania wyobraliśmy następujące przysłówki i wyrażenia czasownikowe:

- Specjalnie
- Świadomie
- Celowo
- Umyślnie
- Z rozmysłem
- Chciał
- Zamierzał

Przeprowadziliśmy również modyfikację badania Knobe'a, w którym w miejscu "intentionally" nie pojawiło się żadne wyrażenie.  

Każdemu z badanych zaprezentowana był jeden z dwóch scenariuszy, w których w miejscu oznaczonym [i-modyfikator] stał odpowiedni przysłówek lub inne wyrażenie, wskazujące na intencjonalność działania :

**Scenariusz HARM**

Wicedyrektor zwraca się do dyrektora pewnej firmy:

„Myślimy o wdrożeniu nowego programu. Pozwoli nam zwiększyć zyski, ale zaszkodzi środowisku”.

Dyrektor odpowiada:

„Nie obchodzi mnie szkodzenie środowisku. Chcę tylko zwiększyć zyski. Wdrażamy program”.

Program został wdrożony i rzeczywiście zaszkodził środowisku.

Czy dyrektor [i-modyfikator] zaszkodził środowisku?

**Scenariusz HELP**

Wicedyrektor zwraca się do dyrektora pewnej firmy:

„Myślimy o wdrożeniu nowego programu. Pozwoli nam zwiększyć zyski i pomoże środowisku”.

Dyrektor odpowiada:

„Nie obchodzi mnie pomaganie środowisku. Chcę tylko zwiększyć zyski. Wdrażamy program”.

Program został wdrożony i rzeczywiście pomógł środowisku.

Czy dyrektor [i-modyfikator] pomógł środowisku?


Przeprowadziliśmy również badanie na dwóch wyrażeniach: "z rozmysłem" oraz "umyślnie", w których badani konfrontowani byli ze zmienionymi scenariuszami.
Zamiana ta polegała na usunięciu fragmentu wypowiedzi dyrektora: *Nie obchodzi mnie pomaganie środowisku. Chcę tylko zwiększyć zyski*. Eksperyment miał na celu rozstrzygnięcie na ile wysokie wystąpienie efektu Knobe'a w badaniu z wyrażeniem "z rozmysłem" związane jest z tym, że konotuje ono pewną deliberację i nie jest czystym i-modyfikatorem.

## Technikalia
Każdemu z badanych zaprezentowany był tylko jeden scenariusz. Czas na odpowiedź był nieograniczony. Badanie odbyło się za pośrednictwem internetowego systemu ankietowego Limesurvey na platformie uniwersyteckiej Kognilab. 

##Wyniki:

###Specjalnie:

```{r, echo=FALSE}
xtabs(~ RESPONSE + GROUP, data = data.specjalnie)
```

####Test istotności statystycznej:

```{r, echo=FALSE}
data.specjalnie<- data.specjalnie[which(data.specjalnie$RESPONSE !=0),]
attach(data.specjalnie)
chisq.test(GROUP, RESPONSE)
detach(data.specjalnie)
```

####Wykres:

```{r, echo=FALSE}
data.specjalnie<- data.specjalnie[which(data.specjalnie$RESPONSE !=0),]
attach(data.specjalnie)
barplot(prop.table(xtabs(~ RESPONSE + GROUP, drop.unused.levels = T), 2))
legend("topright", c("Nie", "Tak"), fill=c(grey.colors(2)[1], grey.colors(2)[2]))
detach(data.specjalnie)
```

###Świadomie

```{r, echo=FALSE}
xtabs(~ RESPONSE + GROUP, data = data.swiadomie)
```

####Test istotności statystycznej:

```{r, echo=FALSE}
data.swiadomie<- data.swiadomie[which(data.swiadomie$RESPONSE !=0),]
attach(data.swiadomie)
chisq.test(GROUP, RESPONSE)
detach(data.swiadomie)
```

####Wykres:

```{r, echo=FALSE}
data.swiadomie<- data.swiadomie[which(data.swiadomie$RESPONSE !=0),]
attach(data.swiadomie)
barplot(prop.table(xtabs(~ RESPONSE + GROUP, drop.unused.levels = T), 2))
legend("topright", c("Nie", "Tak"), fill=c(grey.colors(2)[1], grey.colors(2)[2]))
detach(data.swiadomie)
```

###Celowo

```{r, echo=FALSE}
xtabs(~ RESPONSE + GROUP, data = data.celowo)
```

####Test istotności statystycznej:

```{r, echo=FALSE}
data.celowo<- data.celowo[which(data.celowo$RESPONSE !=0),]
attach(data.celowo)
chisq.test(GROUP, RESPONSE)
detach(data.celowo)
```

####Wykres:

```{r, echo=FALSE}
data.celowo<- data.celowo[which(data.celowo$RESPONSE !=0),]
attach(data.celowo)
barplot(prop.table(xtabs(~ RESPONSE + GROUP, drop.unused.levels = T), 2))
legend("topright", c("Nie", "Tak"), fill=c(grey.colors(2)[1], grey.colors(2)[2]))
detach(data.celowo)
```

###Z rozmysłem

```{r, echo=FALSE}
xtabs(~ RESPONSE + GROUP, data = data.zrozmyslem)
```

####Test istotności statystycznej:

```{r, echo=FALSE}
data.zrozmyslem<- data.zrozmyslem[which(data.zrozmyslem$RESPONSE !=0),]
attach(data.zrozmyslem)
chisq.test(GROUP, RESPONSE)
detach(data.zrozmyslem)
```

####Wykres:

```{r, echo=FALSE}
data.zrozmyslem<- data.zrozmyslem[which(data.zrozmyslem$RESPONSE !=0),]
attach(data.zrozmyslem)
barplot(prop.table(xtabs(~ RESPONSE + GROUP, drop.unused.levels = T), 2))
legend("topright", c("Nie", "Tak"), fill=c(grey.colors(2)[1], grey.colors(2)[2]))
detach(data.zrozmyslem)
```

###Umyślnie

```{r, echo=FALSE}
xtabs(~ RESPONSE + GROUP, data = data.umyslnie)
```

####Test istotności statystycznej:

```{r, echo=FALSE}
data.umyslnie<- data.umyslnie[which(data.umyslnie$RESPONSE !=0),]
attach(data.umyslnie)
chisq.test(GROUP, RESPONSE)
detach(data.umyslnie)
```

####Wykres:

```{r, echo=FALSE}
data.umyslnie<- data.umyslnie[which(data.umyslnie$RESPONSE !=0),]
attach(data.umyslnie)
barplot(prop.table(xtabs(~ RESPONSE + GROUP, drop.unused.levels = T), 2))
legend("topright", c("Nie", "Tak"), fill=c(grey.colors(2)[1], grey.colors(2)[2]))
detach(data.umyslnie)
```

###Brak przysłówka

```{r, echo=FALSE}
xtabs(~ RESPONSE + GROUP, data = data.brak)
```

####Test istotności statystycznej:

```{r, echo=FALSE}
data.brak<- data.brak[which(data.brak$RESPONSE !=0),]
attach(data.brak)
chisq.test(GROUP, RESPONSE)
detach(data.brak)
```

####Wykres:

```{r, echo=FALSE}
data.brak<- data.brak[which(data.brak$RESPONSE !=0),]
attach(data.brak)
barplot(prop.table(xtabs(~ RESPONSE + GROUP, drop.unused.levels = T), 2))
legend("topright", c("Nie", "Tak"), fill=c(grey.colors(2)[1], grey.colors(2)[2]))
detach(data.brak)
```

###Umyślnie w scenariuszach bez deliberacji

```{r, echo=FALSE}
xtabs(~ RESPONSE + GROUP, data = data.umyslnie2)
```

####Test istotności statystycznej:

```{r, echo=FALSE}
data.umyslnie2<- data.umyslnie2[which(data.umyslnie2$RESPONSE !=0),]
attach(data.umyslnie2)
chisq.test(GROUP, RESPONSE)
detach(data.umyslnie2)
```

####Wykres:

```{r, echo=FALSE}
data.umyslnie2<- data.umyslnie2[which(data.umyslnie2$RESPONSE !=0),]
attach(data.umyslnie2)
barplot(prop.table(xtabs(~ RESPONSE + GROUP, drop.unused.levels = T), 2))
legend("topright", c("Nie", "Tak"), fill=c(grey.colors(2)[1], grey.colors(2)[2]))
detach(data.umyslnie2)
```

###Z rozmysłem w scenariuszach bez deliberacji

```{r, echo=FALSE}
xtabs(~ RESPONSE + GROUP, data = data.zrozmyslem2)
```

####Test istotności statystycznej:

```{r, echo=FALSE}
data.zrozmyslem2<- data.zrozmyslem2[which(data.zrozmyslem2$RESPONSE !=0),]
attach(data.zrozmyslem2)
chisq.test(GROUP, RESPONSE)
detach(data.zrozmyslem2)
```

####Wykres:

```{r, echo=FALSE}
data.zrozmyslem2<- data.umyslnie[which(data.zrozmyslem2$RESPONSE !=0),]
attach(data.zrozmyslem2)
barplot(prop.table(xtabs(~ RESPONSE + GROUP, drop.unused.levels = T), 2))
legend("topright", c("Nie", "Tak"), fill=c(grey.colors(2)[1], grey.colors(2)[2]))
detach(data.zrozmyslem2)
```


##Tabela zbiorcza:

```{r, echo=FALSE, fig.height=16}
data<- data[which(data$RESPONSE !=0),]
attach(data)
xtable <-xtabs(~ RESPONSE + GROUP + ADVERB, drop.unused.levels = TRUE)
xtable[1:2,1:2,1] <- prop.table(xtable[1:2,1:2,1],2)
xtable[1:2,1:2,2] <- prop.table(xtable[1:2,1:2,2],2)
xtable[1:2,1:2,3] <- prop.table(xtable[1:2,1:2,3],2)
xtable[1:2,1:2,4] <- prop.table(xtable[1:2,1:2,4],2)
xtable[1:2,1:2,5] <- prop.table(xtable[1:2,1:2,5],2)
xtable[1:2,1:2,6] <- prop.table(xtable[1:2,1:2,6],2)
xtable[1:2,1:2,7] <- prop.table(xtable[1:2,1:2,7],2)
xtable[1:2,1:2,8] <- prop.table(xtable[1:2,1:2,8],2)
barchart(xtable, groups = ADVERB, horizontal = 0)
detach(data)

DATA <- as.data.frame(xtable)
DATA$RESPONSE <- factor(DATA$RESPONSE, levels = levels(DATA$RESPONSE)[c(1,2)])
DATA <- DATA[order(DATA$RESPONSE), ]
plot <- ggplot(data = DATA)

#png("zobacz1.png", width = 1366, height = 786)
plot + aes(y = Freq, x = GROUP, fill=RESPONSE) + geom_bar(stat = "identity") + facet_grid(~ADVERB) 
#dev.off()
plot + aes(y = Freq, x = ADVERB, fill=RESPONSE) + geom_bar(stat = "identity") + facet_grid(GROUP~.)
#png("zobacz2.png", width = 1366, height = 786)
#dev.off()
```


##Komentarz