```{r global_options, include=FALSE}
knitr::opts_chunk$set(echo=FALSE, warning=FALSE, message=FALSE)

library(dplyr)
data <- read.csv(file.path(date, "cleanDataIgnacySlawek169464.csv"))
data <- data[which(data$intentionality !=0),]
data <- data[which(data$obligation_know !=0),]
data <- data[which(data$obligation_exist !=0),]
data <- data[which(data$GROUP !=0),]

```

Wiedza i normy - efekt Knobe'a i zaniechaniowa koncepcja intencjonalności - raport z badania
=====================================================================
##Autorzy badania: Sławomir Mijas, Ignacy Szczeniowski

## Cel badania: 
Sprawdzenie zaniechaniowego wyjaśnienia efektu Knobe'a zaproponowanego przez prof. Katarzynę Paprzycką. 

## Konstrukcja badania:
Badanym przedstawiony były oryginalne Knobe'owskie scenariusze:


**Scenariusz HARM**

Wicedyrektor zwraca się do dyrektora pewnej firmy:

„Myślimy o wdrożeniu nowego programu. Pozwoli nam zwiększyć zyski, ale zaszkodzi środowisku”.

Dyrektor odpowiada:

„Nie obchodzi mnie szkodzenie środowisku. Chcę tylko zwiększyć zyski. Wdrażamy program”.

Program został wdrożony i rzeczywiście zaszkodził środowisku.


**Scenariusz HELP**

Wicedyrektor zwraca się do dyrektora pewnej firmy:

„Myślimy o wdrożeniu nowego programu. Pozwoli nam zwiększyć zyski i pomoże środowisku”.

Dyrektor odpowiada:

„Nie obchodzi mnie pomaganie środowisku. Chcę tylko zwiększyć zyski. Wdrażamy program”.

Program został wdrożony i rzeczywiście pomógł środowisku.


Następnie zostały zadane im trzy pytania (każde na osobnym ekranie, bez możliwości powrotu do poprzedniego pytania)

1. Czy dyrektor umyślnie zaszkodził/pomógł środowisku? (intencjonalność)
2. Czy dyrektor wiedział, że ma obowiązek nie szkodzić/pomóc środowisku? (wiedza o obowiązku)
3. Czy dyrektor miał obowiązek nie szkodzić/pomóc środowisku? (istnienie obowiązku)

## Technikalia
Każdemu z badanych zaprezentowany był tylko jeden scenariusz. Czas na odpowiedź był nieograniczony. Badanie odbyło się za pośrednictwem internetowego systemu ankietowego Limesurvey na platformie uniwersyteckiej Kognilab. 

##Wyniki:


###Czy dyrektor umyślnie zaszkodził/pomógł środowisku? (intencjonalność)


```{r, echo=FALSE}
xtabs(~ intentionality + GROUP, data = data)
```

####Test istotności statystycznej:

```{r, echo=FALSE}
attach(data)
chisq.test(GROUP, intentionality)
detach(data)
```

####Wykres:

```{r, echo=FALSE}
attach(data)
barplot(prop.table(xtabs(~ intentionality + GROUP, drop.unused.levels = T), 2))
legend("topright", c("Nie", "Tak"), fill=c(grey.colors(2)[1], grey.colors(2)[2]))
detach(data)
```


###Czy dyrektor wiedział, że ma obowiązek nie szkodzić/pomóc środowisku? (wiedza o obowiązku)


```{r, echo=FALSE}
xtabs(~ obligation_know + GROUP, data = data)
```

####Test istotności statystycznej:

```{r, echo=FALSE}
attach(data)
chisq.test(GROUP, obligation_know)
detach(data)
```

####Wykres:

```{r, echo=FALSE}
attach(data)
barplot(prop.table(xtabs(~ obligation_know + GROUP, drop.unused.levels = T), 2))
legend("topright", c("Nie", "Tak"), fill=c(grey.colors(2)[1], grey.colors(2)[2]))
detach(data)
```

###Czy dyrektor miał obowiązek nie szkodzić/pomóc środowisku? (istnienie obowiązku)


```{r, echo=FALSE}
xtabs(~ obligation_exist + GROUP, data = data)
```

####Test istotności statystycznej:

```{r, echo=FALSE}
attach(data)
chisq.test(GROUP, obligation_exist)
detach(data)
```

####Wykres:

```{r, echo=FALSE}
attach(data)
barplot(prop.table(xtabs(~ obligation_exist + GROUP, drop.unused.levels = T), 2))
legend("topright", c("Nie", "Tak"), fill=c(grey.colors(2)[1], grey.colors(2)[2]))
detach(data)
```

##Komentarz