```{r global_options, include=FALSE}
knitr::opts_chunk$set(echo=FALSE, warning=FALSE, message=FALSE)
library(dplyr)
data <- read.csv(file.path(date, "cleanDataWiktor169464.csv"))
data <- data[which(data$ATTITUDE !=0),]
data <- data[which(data$CHAIRMAN_ATTITUDE !=0),]

```

Postawy moralne i efekt Knobe'a - raport z badania
=====================================================================
##Autor badania: Wiktor Piotrowski

## Cel badania: 
Sprawdzenie, w jaki sposób badani interpretują postawę dyrektora wobec szkodzenia i pomagania środowisku oraz jaką sami mają postawę wobec dyrektora. 

## Konstrukcja badania:
Badanym przedstawiony były zmodyfikowane (usunięte zostało ostatnie zdanie o skutkach wdrożenia programu) oryginalne Knobe'owskie scenariusze:


**Scenariusz HARM**

Wicedyrektor zwraca się do dyrektora pewnej firmy:

„Myślimy o wdrożeniu nowego programu. Pozwoli nam zwiększyć zyski, ale zaszkodzi środowisku”.

Dyrektor odpowiada:

„Nie obchodzi mnie szkodzenie środowisku. Chcę tylko zwiększyć zyski. Wdrażamy program”.


**Scenariusz HELP**

Wicedyrektor zwraca się do dyrektora pewnej firmy:

„Myślimy o wdrożeniu nowego programu. Pozwoli nam zwiększyć zyski i pomoże środowisku”.

Dyrektor odpowiada:

„Nie obchodzi mnie pomaganie środowisku. Chcę tylko zwiększyć zyski. Wdrażamy program”.




Następnie zostały zadane im dwa pytania:

1. Które zdanie najlepiej opisuje postawę dyrektora?
a) Dyrektor dezaprobuje pomaganie środowisku.
b) Dyrektor aprobuje pomaganie środowisku.
c) Dyrektor dezaprobuje szkodzenie środowisku
d) Dyrektor aprobuje szkodzenie środowisku.
e) Dyrektor jest obojętny wobec środowiska. 

2. Jak Pan/Pani ocenia postawę dyrektora?
a) Dezaprobuję postawę dyrektora.
b) Aprobuję postawę dyrektora.
c) Jestem obojętny wobec postawy dyrektora.

## Technikalia
Każdemu z badanych zaprezentowany był tylko jeden scenariusz. Czas na odpowiedź był nieograniczony. Badanie odbyło się za pośrednictwem internetowego systemu ankietowego Limesurvey na platformie uniwersyteckiej Kognilab. 

## Wyniki

### Które zdanie najlepiej opisuje postawę dyrektora?
```{r, echo=FALSE}
xtabs(~ CHAIRMAN_ATTITUDE + GROUP, data = data)
```

#### Test istotności statystycznej:
```{r, echo=FALSE}
attach(data)
chisq.test(CHAIRMAN_ATTITUDE, GROUP)
detach(data)
```

####Wykres:

```{r, echo=FALSE}
attach(data)
barplot(prop.table(xtabs(~ CHAIRMAN_ATTITUDE + GROUP, drop.unused.levels = T), 2), beside = TRUE)
legend("topright", levels(data$CHAIRMAN_ATTITUDE)[2:5], fill=c(grey.colors(2)[1], grey.colors(2)[2]))
detach(data)
```


### Jak Pan/Pani ocenia postawę dyrektora?

```{r, echo=FALSE}
xtabs(~ ATTITUDE + GROUP, data = data)
```

#### Test istotności statystycznej:

```{r, echo=FALSE}
attach(data)
chisq.test(ATTITUDE, GROUP)
detach(data)
```

####Wykres:

```{r, echo=FALSE}
attach(data)
barplot(prop.table(xtabs(~ ATTITUDE + GROUP, drop.unused.levels = T), 2), beside = TRUE)
legend("topright", levels(data$ATTITUDE)[2:4], fill=c(grey.colors(2)[1], grey.colors(2)[2]))
detach(data)
```

## Komentarz