```{r global_options, include=FALSE}
knitr::opts_chunk$set(echo=FALSE, warning=FALSE, message=FALSE)

```

```{r, echo=FALSE, message=FALSE}
library(dplyr)

data1 <- read.csv(file.path(date, "cleanData28553.csv"))
data2 <- read.csv(file.path(date, "cleanIgnacySlawek2169464.csv"))
data3 <- read.csv(file.path(date, "cleanData249562.csv"))
data1 <- data1[,c(1,2,6,7,8,9,10,11,12,13)]
data2 <- data2[,c(1,2,6,7,8,9,10,12,13,14)]
data3 <- data3[,c(1,2,6,7,8,9,10,12,13,14)]
data <- rbind(data1, data2, data3)
data <- data[which(data$RESPONSE !=0),]
e_modifiers <- c("Wiedział & Kauzalna", "Wiedział & Agentywna", 
                 "Wiedział & Stan", "Sądził & Kauzalna", "Sądził & Agentywna",
                 "Sądził & Stan")
data <- data[which(data$ADVERB %in% e_modifiers),]

data.wiedzialkauzalna <- data[which(data$ADVERB == e_modifiers[1]),]
data.wiedzialagentywna <- data[which(data$ADVERB == e_modifiers[2]),]
data.wiedzialstan <- data[which(data$ADVERB == e_modifiers[3]),]
data.sadzilkauzalna <- data[which(data$ADVERB == e_modifiers[4]),]
data.sadzilagentywna <- data[which(data$ADVERB == e_modifiers[5]),]
data.sadzilstan <- data[which(data$ADVERB == e_modifiers[6]),]

```

Replikacja efektu epistemicznego w języku polskim - raport z badania
=====================================================================
##Autorzy badania: Sławomir Mijas, Ignacy Szczeniowski, Marta Zaręba, Katarzyna Kuś, Bartosz Maćkiewicz

## Cel badania: 
Replikacja efektu epistemicznego na polskich czasownikach epistemicznych.

## Konstrukcja badania:
Badanie było replikacją badania, pokazującego istnienie efektu epistemicznego w języku angielskim.

Efekt epistemiczny polega na tym, że badani konfrontowani z oryginalnymi scenariuszami z eksperymentu Knobe'a odpowiadają na pytanie "Did the chairman know that the environment will be harmed/helped" w sposób asymetryczny. 

Jako odpowiedniki angielskiego "know" wybraliśmy dwa czasowniki polskie epistemiczne:
- Wiedzieć
- Sądzić 

W oryginalnym badaniu użyta została strona bierna ("environment will be harmed/helped"). W języku polskim nie można utworzyć strony biernej od czasowników "szkodzić" i "pomagać". Wybraliśmy zatem trzy najbliższe oryginalnemu sformułowaniu wersje:
- "...zaszkodzi/pomoże środowisku" (forma agentywna)
- "...program zaszkodzi/pomoże środowisku" (forma kauzalna)
- "...stan środowiska się pogorszy/polepszy" (pytanie o stan środowiska)

Każdemu z badanych zaprezentowana był jeden z dwóch scenariuszy, w których w miejscu oznaczonym [e-formuła] stał odpowiedni czasownik epistemiczny wraz z dopełnieniem:

**Scenariusz HARM**

Wicedyrektor zwraca się do dyrektora pewnej firmy:

„Myślimy o wdrożeniu nowego programu. Pozwoli nam zwiększyć zyski, ale zaszkodzi środowisku”.

Dyrektor odpowiada:

„Nie obchodzi mnie szkodzenie środowisku. Chcę tylko zwiększyć zyski. Wdrażamy program”.

Program został wdrożony i rzeczywiście zaszkodził środowisku.

Czy dyrektor [e-formuła]?

**Scenariusz HELP**

Wicedyrektor zwraca się do dyrektora pewnej firmy:

„Myślimy o wdrożeniu nowego programu. Pozwoli nam zwiększyć zyski i pomoże środowisku”.

Dyrektor odpowiada:

„Nie obchodzi mnie pomaganie środowisku. Chcę tylko zwiększyć zyski. Wdrażamy program”.

Program został wdrożony i rzeczywiście pomógł środowisku.

Czy dyrektor [e-formuła] pomógł środowisku?

## Technikalia
Każdemu z badanych zaprezentowany był tylko jeden scenariusz. Czas na odpowiedź był nieograniczony. Badanie odbyło się za pośrednictwem internetowego systemu ankietowego Limesurvey na platformie uniwersyteckiej Kognilab. 

##Wyniki:

###Wiedział + forma agentywna ("...zaszkodzi/pomoże środowisku"):

```{r, echo=FALSE}
xtabs(~ RESPONSE + GROUP, data = data.wiedzialagentywna)
```

####Test istotności statystycznej:

```{r, echo=FALSE}
attach(data.wiedzialagentywna)
chisq.test(GROUP, RESPONSE)
detach(data.wiedzialagentywna)
```

####Wykres:

```{r, echo=FALSE}
attach(data.wiedzialagentywna)
barplot(prop.table(xtabs(~ RESPONSE + GROUP, drop.unused.levels = T), 2))
legend("topright", c("Nie", "Tak"), fill=c(grey.colors(2)[1], grey.colors(2)[2]))
detach(data.wiedzialagentywna)
```

###Wiedział + forma kauzalna ("...program zaszkodzi/pomoże środowisku")

```{r, echo=FALSE}
xtabs(~ RESPONSE + GROUP, data = data.wiedzialkauzalna)
```

####Test istotności statystycznej:

```{r, echo=FALSE}
attach(data.wiedzialkauzalna)
chisq.test(GROUP, RESPONSE)
detach(data.wiedzialkauzalna)
```

####Wykres:

```{r, echo=FALSE}
attach(data.wiedzialkauzalna)
barplot(prop.table(xtabs(~ RESPONSE + GROUP, drop.unused.levels = T), 2))
legend("topright", c("Nie", "Tak"), fill=c(grey.colors(2)[1], grey.colors(2)[2]))
detach(data.wiedzialkauzalna)
```

###Wiedział + pytanie o stan środowiska ("...stan środowiska się pogorszy/polepszy")

```{r, echo=FALSE}
xtabs(~ RESPONSE + GROUP, data = data.wiedzialstan)
```

####Test istotności statystycznej:

```{r, echo=FALSE}
attach(data.wiedzialstan)
chisq.test(GROUP, RESPONSE)
detach(data.wiedzialstan)
```

####Wykres:

```{r, echo=FALSE}
attach(data.wiedzialstan)
barplot(prop.table(xtabs(~ RESPONSE + GROUP, drop.unused.levels = T), 2))
legend("topright", c("Nie", "Tak"), fill=c(grey.colors(2)[1], grey.colors(2)[2]))
detach(data.wiedzialstan)
```


###Sądził + forma agentywna ("...zaszkodzi/pomoże środowisku"):

```{r, echo=FALSE}
xtabs(~ RESPONSE + GROUP, data = data.sadzilagentywna)
```

####Test istotności statystycznej:

```{r, echo=FALSE}
attach(data.sadzilagentywna)
chisq.test(GROUP, RESPONSE)
detach(data.sadzilagentywna)
```

####Wykres:

```{r, echo=FALSE}
attach(data.sadzilagentywna)
barplot(prop.table(xtabs(~ RESPONSE + GROUP, drop.unused.levels = T), 2))
legend("topright", c("Nie", "Tak"), fill=c(grey.colors(2)[1], grey.colors(2)[2]))
detach(data.sadzilagentywna)
```

###Sądził + forma kauzalna ("...program zaszkodzi/pomoże środowisku")

```{r, echo=FALSE}
xtabs(~ RESPONSE + GROUP, data = data.sadzilkauzalna)
```
  
####Test istotności statystycznej:

```{r, echo=FALSE}
attach(data.sadzilkauzalna)
chisq.test(GROUP, RESPONSE)
detach(data.sadzilkauzalna)
```

####Wykres:

```{r, echo=FALSE}
attach(data.sadzilkauzalna)
barplot(prop.table(xtabs(~ RESPONSE + GROUP, drop.unused.levels = T), 2))
legend("topright", c("Nie", "Tak"), fill=c(grey.colors(2)[1], grey.colors(2)[2]))
detach(data.sadzilkauzalna)
```

###Sądził + pytanie o stan środowiska ("...stan środowiska się pogorszy/polepszy")

```{r, echo=FALSE}
xtabs(~ RESPONSE + GROUP, data = data.sadzilstan)
```

####Test istotności statystycznej:

```{r, echo=FALSE}
attach(data.sadzilstan)
chisq.test(GROUP, RESPONSE)
detach(data.sadzilstan)
```

####Wykres:

```{r, echo=FALSE}
attach(data.sadzilstan)
barplot(prop.table(xtabs(~ RESPONSE + GROUP, drop.unused.levels = T), 2))
legend("topright", c("Nie", "Tak"), fill=c(grey.colors(2)[1], grey.colors(2)[2]))
detach(data.sadzilstan)
```

##Komentarz