
```{r global_options, include=FALSE}
knitr::opts_chunk$set(echo=FALSE, warning=FALSE, message=FALSE, fig.width=7.5)
library(car)
library(agricolae)
library(ggplot2)
library(scales)
library(grid)
library(ggthemes)
```

```{r, echo=FALSE}
data <- read.csv("results-survey254952.csv")
data2 <-read.csv("results-survey129171.csv")
data3 <-read.csv("results-survey898773.csv")


data <- data[which(data$MULTIMULTI == 2),] ## Tylko BISy tzn. pytania o zachowania dyrektora
data <- data[which(data$MULTILOTEK != 5),] ## Wywalamy kruki
data <- data[which(data$MULTILOTEK != 6),] ## Wywalamy kruki cd.
data <- data[which(data$MULTILOTEK != 6),] ## Wywalamy kruki cd.
data <- data[which(data$MULTILOTEK != 2),] ## Wywalamy błędny cd.


data$ACTION <- ifelse(data$MULTILOTEK %in% c(1,3), "Introduced", "Not introduced")
data$GROUP <- ifelse(data$MULTILOTEK %in% c(1,2), "Harm", "Help")

data2$ACTION <- ifelse(data2$MULTILOTEK %in% c(1,3), "Introduced", "Not introduced")
data2$GROUP <- ifelse(data2$MULTILOTEK %in% c(1,2), "Harm", "Help")


## Suwak I

data$SUWAK_1 <-rowSums(
  cbind(data$BISHARMPRIMSUWAKI.1.,
        data$BISHARMPRIMSUWAKI.1..1,
        # data2$BISHARMBISSUWAKI.A1.,
        # data2$r713q19.1.,
        data$BISHELPPRIMSUWAKI.1.,
        data$BISHELPPRIMSUWAKI.1..1,
        data$BISHELPBISSUWAKI.1.,
        data$BISHELPBISSUWAKI.1..1), na.rm = TRUE)



data$SUWAK_2 <- rowSums(
  cbind(data$BISHARMPRIMSUWAKI.2.,
        data$BISHARMPRIMSUWAKI.2..1,
        #data2$BISHARMBISSUWAKI.A2.,
        #data2$r713q19.2.,
        data$BISHELPPRIMSUWAKI.2.,
        data$BISHELPPRIMSUWAKI.2..1,
        data$BISHELPBISSUWAKI.2.,
        data$BISHELPBISSUWAKI.2..1), na.rm = TRUE)


data$SUWAK_3 <- rowSums(
  cbind(data$BISHARMPRIMSUWAKI.3.,
        data$BISHARMPRIMSUWAKI.3..1,
        #data2$r713q19.3.,
        #data2$BISHARMBISSUWAKI.A3.,
        data$BISHELPPRIMSUWAKI.3.,
        data$BISHELPPRIMSUWAKI.3..1,
        data$BISHELPBISSUWAKI.3.,
        data$BISHELPBISSUWAKI.3..1), na.rm = TRUE)


data$SUWAK_4 <- rowSums(
  cbind(data$BISHARMPRIMSUWAKI.4.,
        data$BISHARMPRIMSUWAKI.4..1,
        #data2$BISHARMBISSUWAKI.A4.,
        #data2$r713q19.4.,
        data$BISHELPPRIMSUWAKI.4.,
        data$BISHELPPRIMSUWAKI.4..1,
        data$BISHELPBISSUWAKI.4.,
        data$BISHELPBISSUWAKI.4..1), na.rm = TRUE)

data$SUWAK_5 <- rowSums(
  cbind(data$BISHARMPRIMSUWAKI.5.,
        data$BISHARMPRIMSUWAKI.5..1,
        #data2$BISHARMBISSUWAKI.A5.,
        #data2$r713q19.5.,
        data$BISHELPPRIMSUWAKI.5.,
        data$BISHELPPRIMSUWAKI.5..1,
        data$BISHELPBISSUWAKI.5.,
        data$BISHELPBISSUWAKI.5..1), na.rm = TRUE)


## Badnie dodatkowe...

data2 <- data2[which(data2$MULTILOTEK == 2),] ## Tylko HARMBIS
data2 <- data2[which(data2$MULTIMULTI == 2),] ## Tylko BISy tzn. pytania o zachowania dyrektora

data2$SUWAK_1 <-rowSums(
  cbind( data2$BISHARMBISSUWAKI.A1.,
        data2$r713q19.1.), na.rm = TRUE)



data2$SUWAK_2 <- rowSums(
  cbind(data2$BISHARMBISSUWAKI.A2.,
        data2$r713q19.2.), na.rm = TRUE)


data2$SUWAK_3 <- rowSums(
  cbind(data2$r713q19.3.,
        data2$BISHARMBISSUWAKI.A3.), na.rm = TRUE)


data2$SUWAK_4 <- rowSums(
  cbind(data2$BISHARMBISSUWAKI.A4.,
        data2$r713q19.4.), na.rm = TRUE)

data2$SUWAK_5 <- rowSums(
  cbind(data2$BISHARMBISSUWAKI.A5.,
        data2$r713q19.5.), na.rm = TRUE)




s1 <- as.data.frame(cbind(data$GROUP, data$ACTION, data$SUWAK_1))
s2 <- as.data.frame(cbind(data$GROUP, data$ACTION, data$SUWAK_2))
s3 <- as.data.frame(cbind(data$GROUP, data$ACTION, data$SUWAK_3))
s4 <- as.data.frame(cbind(data$GROUP, data$ACTION, data$SUWAK_4))
s5 <- as.data.frame(cbind(data$GROUP, data$ACTION, data$SUWAK_5))

s1$PYTANIE <- 1
s2$PYTANIE <- 2
s3$PYTANIE <- 3
s4$PYTANIE <- 4
s5$PYTANIE <- 5

data_s <- rbind(s1,s2,s3,s4,s5)
data_s$V3 <- as.numeric(data_s$V3)-1

data_s$PYTANIE <- as.factor(data_s$PYTANIE)

as1 <- as.data.frame(cbind(data2$GROUP, data2$ACTION, data2$SUWAK_1))
as2 <- as.data.frame(cbind(data2$GROUP, data2$ACTION, data2$SUWAK_2))
as3 <- as.data.frame(cbind(data2$GROUP, data2$ACTION, data2$SUWAK_3))
as4 <- as.data.frame(cbind(data2$GROUP, data2$ACTION, data2$SUWAK_4))
as5 <- as.data.frame(cbind(data2$GROUP, data2$ACTION, data2$SUWAK_5))

as1$PYTANIE <- 1
as2$PYTANIE <- 2
as3$PYTANIE <- 3
as4$PYTANIE <- 4
as5$PYTANIE <- 5

adata_s <- rbind(as1,as2,as3,as4,as5)
adata_s$V3 <- as.numeric(adata_s$V3)-1

adata_s$PYTANIE <- as.factor(adata_s$PYTANIE)

data_S <- rbind(data_s, adata_s)
```


## Pytanie o przyczynienie się:

### Wykres
```{r}
data_S$V5<- ifelse(data_S$V1 == "Harm", "Szkodzenie środowisku \ni pomaganie ludziom", "Pomaganie środowisku \ni szkodzenie ludziom")
data_S$MV <- ifelse(data_S$V1 == "Help" & data_S$V2 =="Introduced" & data_S$PYTANIE == 5, "Złe", "Neutralne")
data_S$MV <- ifelse(data_S$V1 == "Harm" & data_S$V2 =="Not introduced"  & data_S$PYTANIE == 5, "Złe", data_S$MV)
data_S$MV <- ifelse(data_S$V1 == "Harm" & data_S$V2 =="Introduced" & data_S$PYTANIE == 5, "Dobre", data_S$MV)
data_S$MV <- ifelse(data_S$V1 == "Help" & data_S$V2 =="Not introduced"  & data_S$PYTANIE == 5, "Dobre", data_S$MV)

data_S$MV <- ifelse(data_S$V1 == "Help" & data_S$V2 =="Introduced" & data_S$PYTANIE == 2, "Dobre", data_S$MV)
data_S$MV <- ifelse(data_S$V1 == "Harm" & data_S$V2 =="Not introduced"  & data_S$PYTANIE == 2, "Dobre", data_S$MV)
data_S$MV <- ifelse(data_S$V1 == "Harm" & data_S$V2 =="Introduced" & data_S$PYTANIE == 2, "Złe", data_S$MV)
data_S$MV <- ifelse(data_S$V1 == "Help" & data_S$V2 =="Not introduced"  & data_S$PYTANIE == 2, "Złe", data_S$MV)
data_S$V6<- ifelse(data_S$V2 == "Introduced", "Wprowadzenie", "Niewprowadzenie")
data_S$V6 <- factor(data_S$V6, levels = c("Wprowadzenie", "Niewprowadzenie"))
data_S$V5 <- factor(data_S$V5, levels = c("Szkodzenie środowisku \ni pomaganie ludziom", "Pomaganie środowisku \ni szkodzenie ludziom"))


plot <- ggplot(data = data_S) + aes(y=V3, x=PYTANIE, fill=MV) + stat_summary(fun.y = mean, geom = "bar") + facet_grid(V6~V5) + coord_cartesian(ylim = c(1, 3.25))
plot$labels$y <- "Średnia"
plot$labels$x <- "Pytanie"
plot <- plot + labs(title = "Przypisanie poziomu przyczynienia się") +
  scale_fill_discrete(name="Wartość moralna \nogniwa w łańcuchu") +
  theme_solarized_2() + scale_colour_solarized("blue") + scale_shape_circlefill() + 
    scale_x_discrete(labels=c("1","3","4","5","6"))

plot
ggsave("plot.svg", width = 7.5, height = 7.75)

```


### Test Wilcoxona pomiędzy pytaniem 5 (śmierć głodowa) a pytaniem 2 (środowisko)

#### Harm & Introduced 

```{r}
wilcox.test(
data_S[which(data_S$V1=="Harm" & data_S$V2 =="Introduced" &data_S$PYTANIE == "5"),]$V3,
data_S[which(data_S$V1=="Harm" & data_S$V2 =="Introduced" &data_S$PYTANIE == "2"),]$V3) 
```

#### Help & Introduced

```{r}
wilcox.test(
  data_S[which(data_S$V1=="Help" & data_S$V2 =="Introduced" &data_S$PYTANIE == "5"),]$V3,
  data_S[which(data_S$V1=="Help" & data_S$V2 =="Introduced" &data_S$PYTANIE == "2"),]$V3) 
```

#### Harm & Not introduced 

```{r}
wilcox.test(
  data_S[which(data_S$V1=="Harm" & data_S$V2 =="Not introduced" &data_S$PYTANIE == "5"),]$V3,
  data_S[which(data_S$V1=="Harm" & data_S$V2 =="Not introduced" &data_S$PYTANIE == "2"),]$V3) 
```

#### Help & Not introduced 

```{r}
wilcox.test(
  data_S[which(data_S$V1=="Help" & data_S$V2 =="Not introduced" &data_S$PYTANIE == "5"),]$V3,
  data_S[which(data_S$V1=="Help" & data_S$V2 =="Not introduced" &data_S$PYTANIE == "2"),]$V3) 
```

## Test Wilcoxona dla globalnej różnicy, tzn. różnicy między wszystkimi pytaniami.
### Introduced

```{r}
wilcox.test(
  data_S[which(data_S$V1=="Help" & data_S$V2 =="Introduced"),]$V3,
  data_S[which(data_S$V1=="Harm" & data_S$V2 =="Introduced"),]$V3)
```

### Not introduced
```{r}
wilcox.test(
  data_S[which(data_S$V1=="Help" & data_S$V2 =="Not introduced"),]$V3,
  data_S[which(data_S$V1=="Harm" & data_S$V2 =="Not introduced"),]$V3)
```

### Analiza wariancji ANOVA

```{r}
fit <- lm(V3 ~ V1*V2*PYTANIE, data=data_S)
Anova(fit, type =2)
HSD.test(fit, c("V1", "V2", "PYTANIE"), console = TRUE)
```

### Różnice statystyczne między pytaniem 5 Harm vs Help: Introduced

```{r}
wilcox.test(
  data_S[which(data_S$V1=="Help" & data_S$V2 =="Introduced" &data_S$PYTANIE == "5"),]$V3,
  data_S[which(data_S$V1=="Harm" & data_S$V2 =="Introduced" &data_S$PYTANIE == "5"),]$V3) 
```

Jest istotna statystycznie różnica. Uwaga: Jest też na granicy istotności różnica w pytaniu 1! (p=,05xxx)

### Różnice statystyczne między pytaniem 5 Harm vs Help: Not introduced

```{r}
wilcox.test(
  data_S[which(data_S$V1=="Help" & data_S$V2 =="Not introduced" &data_S$PYTANIE == "5"),]$V3,
  data_S[which(data_S$V1=="Harm" & data_S$V2 =="Not introduced" &data_S$PYTANIE == "5"),]$V3) 
```

Nie ma istotnie statystycznej różnicy. Uwaga: Jest różnica w 3 i 4! Dlaczego? nie wiem!

## SPRAWSTWO

```{r}
data <- read.csv("results-survey254952.csv")
data2 <-read.csv("results-survey129171.csv")
data3 <-read.csv("results-survey898773.csv")


# data <- data[which(data$MULTIMULTI == 2),] ## Tylko BISy tzn. pytania o zachowania dyrektora
data <- data[which(data$MULTILOTEK != 5),] ## Wywalamy kruki
data <- data[which(data$MULTILOTEK != 6),] ## Wywalamy kruki cd.


data$ACTION <- ifelse(data$MULTILOTEK %in% c(1,3), "Introduced", "Not introduced")
data$GROUP <- ifelse(data$MULTILOTEK %in% c(1,2), "Harm", "Help")
data <- data[which(data$MULTILOTEK != 2),] ## Wywalamy błędny cd. 

data$AGENCYHARMPRIM1 <- ifelse(data$AGENCYHARMPRIM.1. == "", NA, data$AGENCYHARMPRIM.1.)-2
data$AGENCYHARMPRIM2 <- ifelse(data$AGENCYHARMPRIM.2. == "", NA, data$AGENCYHARMPRIM.2.)-2
data$AGENCYHARMPRIM3 <- ifelse(data$AGENCYHARMPRIM.3. == "", NA, data$AGENCYHARMPRIM.3.)-2
data$AGENCYHARMPRIM4 <- ifelse(data$AGENCYHARMPRIM.4. == "", NA, data$AGENCYHARMPRIM.4.)-2
data$AGENCYHARMPRIM5 <- ifelse(data$AGENCYHARMPRIM.5. == "", NA, data$AGENCYHARMPRIM.5.)-2

data$AGENCYHELPPRIM1 <- ifelse(data$AGENCYHELPPRIM.1. == "", NA, data$AGENCYHELPPRIM.1.)-2
data$AGENCYHELPPRIM2 <- ifelse(data$AGENCYHELPPRIM.2. == "", NA, data$AGENCYHELPPRIM.2.)-2
data$AGENCYHELPPRIM3 <- ifelse(data$AGENCYHELPPRIM.3. == "", NA, data$AGENCYHELPPRIM.3.)-2
data$AGENCYHELPPRIM4 <- ifelse(data$AGENCYHELPPRIM.4. == "", NA, data$AGENCYHELPPRIM.4.)-2
data$AGENCYHELPPRIM5 <- ifelse(data$AGENCYHELPPRIM.5. == "", NA, data$AGENCYHELPPRIM.5.)-2

data$AGENCYHELPBIS1 <- ifelse(data$AGENCYHELPBIS.1. == "", NA, data$AGENCYHELPBIS.1.)-2
data$AGENCYHELPBIS2 <- ifelse(data$AGENCYHELPBIS.2. == "", NA, data$AGENCYHELPBIS.2.)-2
data$AGENCYHELPBIS3 <- ifelse(data$AGENCYHELPBIS.3. == "", NA, data$AGENCYHELPBIS.3.)-2
data$AGENCYHELPBIS4 <- ifelse(data$AGENCYHELPBIS.4. == "", NA, data$AGENCYHELPBIS.4.)-2
data$AGENCYHELPBIS5 <- ifelse(data$AGENCYHELPBIS.5. == "", NA, data$AGENCYHELPBIS.5.)-2

data$AGENCY1 <- rowSums(cbind(data$AGENCYHARMPRIM1, data$AGENCYHELPPRIM1, data$AGENCYHELPBIS1), na.rm = TRUE) 
data$AGENCY2 <- rowSums(cbind(data$AGENCYHARMPRIM2, data$AGENCYHELPPRIM2, data$AGENCYHELPBIS2), na.rm = TRUE) 
data$AGENCY3 <- rowSums(cbind(data$AGENCYHARMPRIM3, data$AGENCYHELPPRIM3, data$AGENCYHELPBIS3), na.rm = TRUE) 
data$AGENCY4 <- rowSums(cbind(data$AGENCYHARMPRIM4, data$AGENCYHELPPRIM4, data$AGENCYHELPBIS4), na.rm = TRUE) 
data$AGENCY5 <- rowSums(cbind(data$AGENCYHARMPRIM5, data$AGENCYHELPPRIM5, data$AGENCYHELPBIS5), na.rm = TRUE) 

agencys1 <- as.data.frame(cbind(data$GROUP, data$ACTION, data$AGENCY1))
agencys2 <- as.data.frame(cbind(data$GROUP, data$ACTION, data$AGENCY2))
agencys3 <- as.data.frame(cbind(data$GROUP, data$ACTION, data$AGENCY3))
agencys4 <- as.data.frame(cbind(data$GROUP, data$ACTION, data$AGENCY4))
agencys5 <- as.data.frame(cbind(data$GROUP, data$ACTION, data$AGENCY5))

agencys1$PYTANIE <- 1
agencys2$PYTANIE <- 2
agencys3$PYTANIE <- 3
agencys4$PYTANIE <- 4
agencys5$PYTANIE <- 5

agencydata_s <- rbind(agencys1,agencys2,agencys3,agencys4,agencys5)
agencydata_s$PYTANIE <- as.factor(agencydata_s$PYTANIE)
agencydata_s$V3 <- as.numeric(agencydata_s$V3)-1


## BŁĄÐ...

data3$AGENCYHARMBIS1 <- ifelse(data3$AGENCYHARMBIS.1. == "", NA, data3$AGENCYHARMBIS.1.)
data3$AGENCYHARMBIS2 <- ifelse(data3$AGENCYHARMBIS.2. == "", NA, data3$AGENCYHARMBIS.2.)
data3$AGENCYHARMBIS3 <- ifelse(data3$AGENCYHARMBIS.3. == "", NA, data3$AGENCYHARMBIS.3.)
data3$AGENCYHARMBIS4 <- ifelse(data3$AGENCYHARMBIS.4. == "", NA, data3$AGENCYHARMBIS.4.)
data3$AGENCYHARMBIS5 <- ifelse(data3$AGENCYHARMBIS.5. == "", NA, data3$AGENCYHARMBIS.5.)

# data3 <- data3[which(data3$MULTIMULTI == 2),] ## Tylko BISy tzn. pytania o zachowania dyrektora
data3 <- data3[which(data3$MULTILOTEK == 2),] ## Wywalamy kruki



data3$ACTION <- rep("Not introduced", nrow(data3))
data3$GROUP <- rep("Harm", nrow(data3))
agencys1 <- as.data.frame(cbind(data3$GROUP, data3$ACTION, data3$AGENCYHARMBIS1))
agencys2 <- as.data.frame(cbind(data3$GROUP, data3$ACTION, data3$AGENCYHARMBIS2))
agencys3 <- as.data.frame(cbind(data3$GROUP, data3$ACTION, data3$AGENCYHARMBIS3))
agencys4 <- as.data.frame(cbind(data3$GROUP, data3$ACTION, data3$AGENCYHARMBIS4))
agencys5 <- as.data.frame(cbind(data3$GROUP, data3$ACTION, data3$AGENCYHARMBIS5))

agencys1$PYTANIE <- rep(1, nrow(agencys1))
agencys2$PYTANIE <- rep(2, nrow(agencys2))
agencys3$PYTANIE <- rep(3, nrow(agencys3))
agencys4$PYTANIE <- rep(4, nrow(agencys4))
agencys5$PYTANIE <- rep(5, nrow(agencys5))

e_agencydata_s <- rbind(agencys1,agencys2,agencys3,agencys4,agencys5)
e_agencydata_s$PYTANIE <- as.factor(e_agencydata_s$PYTANIE)
e_agencydata_s$V3 <- as.numeric(e_agencydata_s$V3)-1

agency_data <- rbind(agencydata_s, e_agencydata_s)
```

### Wykres dla sprawstwa 

```{r}
# agency_data$V5<- ifelse(agency_data$V1 == "Harm", "Harming environment \nand helping people", "Helping environment \nand harming people")
agency_data$V5<- ifelse(agency_data$V1 == "Harm", "Szkodzenie środowisku \ni pomaganie ludziom", "Pomaganie środowisku \ni szkodzenie ludziom")
agency_data$V5 <- factor(agency_data$V5, levels = c("Szkodzenie środowisku \ni pomaganie ludziom", "Pomaganie środowisku \ni szkodzenie ludziom"))

agency_data$V6<- ifelse(agency_data$V2 == "Introduced", "Wprowadzenie", "Niewprowadzenie")
agency_data$V6 <- factor(agency_data$V6, levels = c("Wprowadzenie", "Niewprowadzenie"))


agency_data$MV <- ifelse(agency_data$V1 == "Help" & agency_data$V2 =="Introduced" & agency_data$PYTANIE == 5, "Złe", "Neutralne")
agency_data$MV <- ifelse(agency_data$V1 == "Harm" & agency_data$V2 =="Not introduced"  & agency_data$PYTANIE == 5, "Złe", agency_data$MV)
agency_data$MV <- ifelse(agency_data$V1 == "Harm" & agency_data$V2 =="Introduced" & agency_data$PYTANIE == 5, "Dobre", agency_data$MV)
agency_data$MV <- ifelse(agency_data$V1 == "Help" & agency_data$V2 =="Not introduced"  & agency_data$PYTANIE == 5, "Dobre", agency_data$MV)

agency_data$MV <- ifelse(agency_data$V1 == "Help" & agency_data$V2 =="Introduced" & agency_data$PYTANIE == 3, "Dobre", agency_data$MV)
agency_data$MV <- ifelse(agency_data$V1 == "Harm" & agency_data$V2 =="Not introduced"  & agency_data$PYTANIE == 3, "Dobre", agency_data$MV)
agency_data$MV <- ifelse(agency_data$V1 == "Harm" & agency_data$V2 =="Introduced" & agency_data$PYTANIE == 3, "Złe", agency_data$MV)
agency_data$MV <- ifelse(agency_data$V1 == "Help" & agency_data$V2 =="Not introduced"  & agency_data$PYTANIE == 3, "Złe", agency_data$MV)


plot2 <- ggplot(data = agency_data) + aes(y=V3, x=PYTANIE, fill=MV) + stat_summary(fun.y = mean, geom = "bar") + facet_grid(V6~V5)
plot2$labels$x <- "Pytanie"
plot2$labels$y <- "Częstość"
plot2 <- plot2 + labs(title = "Przypisanie sprawstwa") +
  scale_fill_discrete(name="Wartość moralna \nogniwa w łańcuchu")  +
  theme_solarized_2() + scale_colour_solarized("blue") + scale_shape_circlefill() + 
    scale_x_discrete(labels=c("1","2","3","5","6"))

plot2
ggsave("plot2.svg", width = 7.5, height = 7.75)

```

### Test Chi^2 pomiędzy pytaniem 5 (śmierć głodowa) a pytaniem 3 (środowisko)

#### Harm & Introduced
```{r}
chisq.test(as.factor(agency_data[which(agency_data$V1=="Harm" & agency_data$V2 =="Introduced" &agency_data$PYTANIE %in% c("3","5")),]$V3),
           as.factor(agency_data[which(agency_data$V1=="Harm" & agency_data$V2 =="Introduced" &agency_data$PYTANIE %in% c("3","5")),]$PYTANIE))
```

#### Help & Introduced

```{r}
chisq.test(as.factor(agency_data[which(agency_data$V1=="Help" & agency_data$V2 =="Introduced" &agency_data$PYTANIE %in% c("3","5")),]$V3),
           as.factor(agency_data[which(agency_data$V1=="Help" & agency_data$V2 =="Introduced" &agency_data$PYTANIE %in% c("3","5")),]$PYTANIE))
```

#### Harm & Not introduced

```{r}
chisq.test(as.factor(agency_data[which(agency_data$V1=="Harm" & agency_data$V2 =="Not introduced" &agency_data$PYTANIE %in% c("3","5")),]$V3),
           as.factor(agency_data[which(agency_data$V1=="Harm" & agency_data$V2 =="Not introduced" &agency_data$PYTANIE %in% c("3","5")),]$PYTANIE))
```

#### Help & Not introduced

```{r}
chisq.test(as.factor(agency_data[which(agency_data$V1=="Help" & agency_data$V2 =="Not introduced" &agency_data$PYTANIE %in% c("3","5")),]$V3),
as.factor(agency_data[which(agency_data$V1=="Help" & agency_data$V2 =="Not introduced" &agency_data$PYTANIE %in% c("3","5")),]$PYTANIE))
```


### Testy chi^2 dla różnicy globalnej 

#### Introduced
```{r}
agency_data$V4 <- as.factor(agency_data$V3)

attach(agency_data[which(agency_data$V2 == "Introduced"),])
chisq.test(V1, V3)
detach(agency_data[which(agency_data$V2 == "Introduced"),])
```

#### Not introduced
```{r}
attach(agency_data[which(agency_data$V2 == "Not introduced"),])
chisq.test(V1, V3)
detach(agency_data[which(agency_data$V2 == "Not introduced"),])
```

### Testy chi^2 dla różnicy między scenariuszami Harm i Help w pytaniu 5 (ludzie)

#### Introduced

```{r}
chisq.test(as.factor(agency_data[which(agency_data$V2 =="Introduced" &agency_data$PYTANIE %in% c("5")),]$V3),
           as.factor(agency_data[which(agency_data$V2 =="Introduced" &agency_data$PYTANIE %in% c("5")),]$V1))
```

#### Not introduced

```{r}
chisq.test(as.factor(agency_data[which(agency_data$V2 =="Not introduced" &agency_data$PYTANIE %in% c("5")),]$V3),
           as.factor(agency_data[which(agency_data$V2 =="Not introduced" &agency_data$PYTANIE %in% c("5")),]$V1))
```

Uwaga: Tylko pomiędzy tymi pytaniami jest istotna statystycznie różnica! Więc ważna!




## Intencjonalność


```{r}
data$INTENCJONALNOSC_STARV <-rowSums(cbind((ifelse(data$INTHARMPRIM2 == "N/A", NA, data$INTHARMPRIM2) - 2),
                                           (ifelse(data$INTHELPPRIM2 == "N/A", NA, data$INTHELPPRIM2) - 2),
                                           (ifelse(data$INTHELPBIS2 == "N/A", NA, data$INTHELPBIS2) - 2)), na.rm=TRUE)


data3$INTENCJONALNOSC_STARV <- ifelse(data3$INTHARMBIS2 == "N/A", NA, data3$INTHARMBIS2) -1


data$INTENCJONALNOSC_ENV <-rowSums(cbind((ifelse(data$INTHARMPRIM1 == "N/A", NA, data$INTHARMPRIM1) - 2),
                                         (ifelse(data$INTHELPPRIM == "N/A", NA, data$INTHELPPRIM) - 2),
                                         (ifelse(data$INTHELPBIS == "N/A", NA, data$INTHELPBIS) - 2)), na.rm=TRUE)



data3$INTENCJONALNOSC_ENV <- ifelse(data3$INTHARMBIS == "N/A", NA, data3$INTHARMBIS)-1


data$I_STARV <- ifelse(data$INTENCJONALNOSC_STARV == 1, "Tak", "Nie")
data$I_ENV <- ifelse(data$INTENCJONALNOSC_ENV == 1, "Tak", "Nie")
data3$I_STARV <- ifelse(data3$INTENCJONALNOSC_STARV == 1, "Tak", "Nie")
data3$I_ENV <- ifelse(data3$INTENCJONALNOSC_ENV == 1, "Tak", "Nie")


data_intentionality <- rbind(
  as.data.frame(cbind(data$GROUP, data$ACTION, data$I_ENV, data$I_STARV)),
  as.data.frame(cbind(data3$GROUP, data3$ACTION, data3$I_ENV, data3$I_STARV)))



attach(data_intentionality)
xtable <-xtabs(~ V3 + V1 + V2, drop.unused.levels = TRUE)
xtable[1:2,1:2,1] <- prop.table(xtable[1:2,1:2,1],2)
xtable[1:2,1:2,2] <- prop.table(xtable[1:2,1:2,2],2)
detach(data_intentionality)

attach(data_intentionality)
xtable2 <-xtabs(~ V4 + V1 + V2, drop.unused.levels = TRUE)
xtable2[1:2,1:2,1] <- prop.table(xtable2[1:2,1:2,1],2)
xtable2[1:2,1:2,2] <- prop.table(xtable2[1:2,1:2,2],2)
detach(data_intentionality)

f1 <- as.data.frame(xtable)
f2 <- as.data.frame(xtable2)

f1$QUESTION <- "Environment"
f2$QUESTION <- "Starvation"
colnames(f2)[1] <- "V3"

data_intentionality_s <- rbind(f1, f2)

data_intentionality_s$V3 <- factor(data_intentionality_s$V3, levels = levels(data_intentionality_s$V3)[c(2,1)])
data_intentionality_s <- data_intentionality_s[order(data_intentionality_s$V3), ]
```

### Wykres

```{r}
# data_intentionality_s$V5<- ifelse(data_intentionality_s$V1 == "Harm", "Harming environment \nand helping people", "Helping environment \nand harming people")
data_intentionality_s$V5<- ifelse(data_intentionality_s$V1 == "Harm", "Szkodzenie środowisku \ni pomaganie ludziom", "Pomaganie środowisku \ni szkodzenie ludziom")
data_intentionality_s$V6<- ifelse(data_intentionality_s$V2 == "Introduced", "Wprowadzenie", "Niewprowadzenie")
data_intentionality_s$V6 <- factor(data_intentionality_s$V6, levels = c("Wprowadzenie", "Niewprowadzenie"))
data_intentionality_s$V5 <- factor(data_intentionality_s$V5, levels = c("Szkodzenie środowisku \ni pomaganie ludziom", "Pomaganie środowisku \ni szkodzenie ludziom"))

plot3 <- ggplot(data = data_intentionality_s) + aes(y=Freq, x=QUESTION, fill=V3) + geom_bar(stat="identity", width=.7) + facet_grid(V6~V5)
plot3$labels$x <- "Pytanie"
plot3$labels$y <- "Częstość"
plot3 <- plot3 + labs(title = "Przypisanie intencjonalności") +
  scale_fill_discrete(name="Czy dyrektor\numyślnie...", labels=c("Tak", "Nie")) + 
  scale_x_discrete(labels=c("pomógł/\nzaszkodził \nśrodowisku?", "pomógł/\nzaszkodził \nludziom?")) +
  theme_solarized_2() + scale_colour_solarized("blue") + scale_shape_circlefill()

plot3
ggsave("plot3.svg", width = 7.5, height = 7.75)
```

### Test Chi^2 pomiędzy poszczególnymi grupami

#### Efekt Knobe'a miedzy grupami 

```{r}
chisq.test(data_intentionality[which(data_intentionality$V2 =="Introduced"),]$V3, data_intentionality[which(data_intentionality$V2 =="Introduced"),]$V1)
chisq.test(data_intentionality[which(data_intentionality$V2 =="Introduced"),]$V4, data_intentionality[which(data_intentionality$V2 =="Introduced"),]$V1)
chisq.test(data_intentionality[which(data_intentionality$V2 =="Not introduced"),]$V3, data_intentionality[which(data_intentionality$V2 =="Not introduced"),]$V1)
chisq.test(data_intentionality[which(data_intentionality$V2 =="Not introduced"),]$V4, data_intentionality[which(data_intentionality$V2 =="Not introduced"),]$V1)
```

Różnicy nie ma tylko między Not introduced: Harm  vs Help: Pytanie o środowisko. Widać to na wykresie zresztą :)

#### Efekt Knobe'a w obrębie grup 

```{r}
chisq.test(c(data_intentionality[which(data_intentionality$V1 =="Harm" & data_intentionality$V2 =="Introduced"),]$V3, data_intentionality[which(data_intentionality$V1 =="Harm" & data_intentionality$V2 =="Introduced"),]$V4), 
           c(rep("ENV", length(data_intentionality[which(data_intentionality$V1 =="Harm" & data_intentionality$V2 =="Introduced"),]$V3)),
             rep("STV", length(data_intentionality[which(data_intentionality$V1 =="Harm" & data_intentionality$V2 =="Introduced"),]$V4))))

chisq.test(c(data_intentionality[which(data_intentionality$V1 =="Help" & data_intentionality$V2 =="Introduced"),]$V3, data_intentionality[which(data_intentionality$V1 =="Help" & data_intentionality$V2 =="Introduced"),]$V4), 
           c(rep("ENV", length(data_intentionality[which(data_intentionality$V1 =="Help" & data_intentionality$V2 =="Introduced"),]$V3)),
             rep("STV", length(data_intentionality[which(data_intentionality$V1 =="Help" & data_intentionality$V2 =="Introduced"),]$V4))))

chisq.test(c(data_intentionality[which(data_intentionality$V1 =="Harm" & data_intentionality$V2 =="Not introduced"),]$V3, data_intentionality[which(data_intentionality$V1 =="Harm" & data_intentionality$V2 =="Not introduced"),]$V4), 
           c(rep("ENV", length(data_intentionality[which(data_intentionality$V1 =="Harm" & data_intentionality$V2 =="Not introduced"),]$V3)),
             rep("STV", length(data_intentionality[which(data_intentionality$V1 =="Harm" & data_intentionality$V2 =="Not introduced"),]$V4))))

chisq.test(c(data_intentionality[which(data_intentionality$V1 =="Help" & data_intentionality$V2 =="Not introduced"),]$V3, data_intentionality[which(data_intentionality$V1 =="Help" & data_intentionality$V2 =="Not introduced"),]$V4), 
           c(rep("ENV", length(data_intentionality[which(data_intentionality$V1 =="Help" & data_intentionality$V2 =="Not introduced"),]$V3)),
             rep("STV", length(data_intentionality[which(data_intentionality$V1 =="Help" & data_intentionality$V2 =="Not introduced"),]$V4))))


```

Jest różnica wszędzie!!

## Pytania Kusiołka :)

*Pytanie*: Czy w scenariuszach z wprowadzaniem w jakiś sposób mniej się przyczynił do tych ogniw, które są dalej od dyrektora. 

*Odpowiedź* Tak ogólnie to raczej nie i nie trzeba liczyć, wyraźnie widać na wykresie.

*Pytanie* Jeśli dystans nie będzie miał znaczenia, to należy spojrzeć na to, czy się nie wybijają nacechowane moralnie. Jeśli się wybijają na plus harmy (czyli jeśli do szkodzenia środowisku (drugie ogniwo)  bardziej się przyczynił i sprawił niż a) do tego, co w ogniwie pierwszym i b) niż do tego, co w ogniwie trzecim), a na minus helpy (mniej się przyczynił i sprawił pomożenie środowisku niż to, co jest a) w ogniwie pierwszym i b) niż to, co jest w ogniwie trzecim) – to mamy efekt Knobe’a pewien. Podobnie z przyczynianiem się do śmierci (jeśli się wybija, że bardziej się przyczynił do śmierci niż do wcześniejszych ogniw neutralnych) i z uwalnianiem od śmierci (jeśli się wybija na minus od neutralnych).

*Odpowiedź* Częściowo odpowiadam na to pytanie już wyżej, szczególnie zob. porównywanie międzygrupami tych samych pytań, co wydaje mi się lepszą strategią niż to, co napisałaś.

*Pytanie* Czy  ogólnie rzecz biorąc mniej przypisuje się średnio przyczynowości przy niewprowadzaniu niż przy wprowadzaniu?

*Odpowiedź* Tak.

```{r}
HSD.test(fit, c("V2"), console = TRUE)
```

*Pyanie* Czy jak się popatrzy parami na neutralne ogniwa w sensie pierwsze ogniowo introd. porówna z pierwszym nieintrod (niszczenie wałów contra nieniszczenie wałów), a trzecie z trzecim i czwarte z czwartym, to w większości wypadków tam, gdzie introduce większa przyczynowość.

*Odpowiedź* Tak. 

```{r}
HSD.test(fit, c("V2", "PYTANIE"), console = TRUE)
```

Na resztę pytań odpowiadają już analizy poprzednie moim zdaniem.
