
```{r global_options, include=FALSE}
knitr::opts_chunk$set(echo=FALSE, warning=FALSE, message=FALSE, fig.width=10)
library(car)
library(agricolae)

```


```{r, echo=FALSE}
data <- read.csv("wyniki.csv")
require(car)
# KODOWANIE URWANIA RYNNY


n1 <- rowSums(cbind(data$PIERWSZE1.1.,
                    data$PIERWSZE2.2.,
                    data$PIERWSZE3.3.,
                    data$PIERWSZE4.4.,
                    data$PIERWSZE5.5.,
                    data$PIERWSZE6.6.,
                    data$PIERWSZE7.7.,
                    data$PIERWSZE8.8.,
                    data$PIERWSZE9.9.,
                    data$PIERWSZE10.10.,
                    data$PIERWSZE11.11.,
                    data$PIERWSZE12.12.), na.rm = TRUE)

data$URWANIE_RYNNY <- NA
data[which(data$LOSUJ <13),]$URWANIE_RYNNY <- n1[which(data$LOSUJ <13)]

# KODOWANIE KOPNIECIA PIŁKI

n2 <- rowSums(cbind(data$PIERWSZE13.13.,
                    data$PIERWSZE14.14.,
                    data$PIERWSZE15.15.,
                    data$PIERWSZE16.16.,
                    data$PIERWSZE17.17.,
                    data$PIERWSZE18.18.,
                    data$PIERWSZE19.19.,
                    data$PIERWSZE20.20.,
                    data$PIERWSZE21.21.,
                    data$PIERWSZE22.22.,
                    data$PIERWSZE23.23.,
                    data$PIERWSZE24.24.), na.rm = TRUE)

data$KOPNIECIE_PILKI <- NA
data[which(!data$LOSUJ<13),]$KOPNIECIE_PILKI <- n2[which(!data$LOSUJ<13)]

# KODOWANIE KONEWKI

n3 <- rowSums(cbind(data$DRUGIE1.1,
                    data$DRUGIE2.2,
                    data$DRUGIE3.3.,
                    data$DRUGIE13.13.,
                    data$DRUGIE14.14.,
                    data$DRUGIE15.15.), na.rm = TRUE)

data$SPADNIECIE_KONEWKI <- NA
data[which(data$LOSUJ %in% c(1,2,3,13,14,15)),]$SPADNIECIE_KONEWKI <- n3[which(data$LOSUJ %in% c(1,2,3,13,14,15))]


# KODOWANIE TRAWY I WIATRU

n4 <- rowSums(cbind(data$DRUGIE4.4,
                    data$DRUGIE5.5,
                    data$DRUGIE6.6.,
                    data$DRUGIE16.16.,
                    data$DRUGIE17.17.,
                    data$DRUGIE18.18.), na.rm = TRUE)

data$BRAK_TRAWY_LUB_WIATRU <- NA
data[which(data$LOSUJ %in% c(4,5,6,16,17,18)),]$BRAK_TRAWY_LUB_WIATRU <- n4[which(data$LOSUJ %in% c(4,5,6,16,17,18))]

# KODOWANIE MALINOWSKIEJ

n5 <- rowSums(cbind(data$DRUGIE7.7,
                    data$DRUGIE8.8,
                    data$DRUGIE9.9.,
                    data$DRUGIE19.19.,
                    data$DRUGIE20.20.,
                    data$DRUGIE21.21.), na.rm = TRUE)

data$ZLORZECZENIE_MALINOWSKIEJ <- NA
data[which(data$LOSUJ %in% c(7,8,9,19,20,21)),]$ZLORZECZENIE_MALINOWSKIEJ <- n5[which(data$LOSUJ %in% c(7,8,9,19,20,21))]

# KODOWANIE ROBOTNIKÓW I RUSZTOWANIA

n6 <- rowSums(cbind(data$DRUGIE10.10,
                    data$DRUGIE11.11,
                    data$DRUGIE12.12.), na.rm = TRUE)

data$ROBOTNICY_BRAK_RUSZTOWANIA <- NA
data[which(data$LOSUJ %in% c(10,11,12)),]$ROBOTNICY_BRAK_RUSZTOWANIA <- n6[which(data$LOSUJ %in% c(10,11,12))]


# KODOWANIE MIESZKAŃCÓW I TRAWY

n7 <- rowSums(cbind(data$DRUGIE22.22,
                    data$DRUGIE23.23,
                    data$DRUGIE24.24.), na.rm = TRUE)

data$MIESZKANCY_BRAK_TRAWY <- NA
data[which(data$LOSUJ %in% c(22,23,24)),]$MIESZKANCY_BRAK_TRAWY <- n7[which(data$LOSUJ %in% c(22,23,24))]


# KODOWANIE ODPOWIEDZIALNOSCI DOZORCY

dozorcaa <- cbind(as.character(data$CZWARTE2),
                  as.character(data$CZWARTE3),
                  as.character(data$CZWARTE5),
                  as.character(data$CZWARTE6),
                  as.character(data$CZWARTE8),
                  as.character(data$CZWARTE9),
                  as.character(data$CZWARTE11),
                  as.character(data$CZWARTE12),
                  as.character(data$CZWARTE14),
                  as.character(data$CZWARTE15),
                  as.character(data$CZWARTE17),
                  as.character(data$CZWARTE18),
                  as.character(data$CZWARTE20),
                  as.character(data$CZWARTE21),
                  as.character(data$CZWARTE23),
                  as.character(data$CZWARTE24)
)
dozorcab <- character(nrow(data))

for(n in 1:nrow(data)) {
  for(x in 1:16)
    if(dozorcaa[n,x] != "") {
      dozorcab[n] <- dozorcaa[n,x]
    } 
}

data$ODPOWIEDZIALNOSC_DOZORCY <- as.factor(dozorcab)

# KODOWANIE ODPOWIEDZIALNOSCI MALINOWSKIEJ

malinowskaa <- cbind(as.character(data$TRZECIE8),
                     as.character(data$TRZECIE9),
                     as.character(data$PIATE20),
                     as.character(data$PIATE21))

malinowskab <- character(nrow(data))

for(n in 1:nrow(data)) {
  for(x in 1:4)
    if(malinowskaa[n,x] != "") {
      malinowskab[n] <- malinowskaa[n,x]
    } 
}

data$ODPOWIEDZIALNOSC_MALINOWSKIEJ <- as.factor(malinowskab)

# KODOWANIE ODPOWIEDZIALNOSCI ROBOTNIKÓW

robotnicya <- cbind(as.character(data$TRZECIE11),
                    as.character(data$TRZECIE12))

robotnicyb <- character(nrow(data))

for(n in 1:nrow(data)) {
  for(x in 1:2)
    if(robotnicya[n,x] != "") {
      robotnicyb[n] <- robotnicya[n,x]
    } 
}

data$ODPOWIEDZIALNOSC_ROBOTNIKÓW <- as.factor(robotnicyb)

# KODOWANIE ODPOWIEDZIALNOSCI CHŁOPCA

chlopieca <- cbind(as.character(data$TRZECIE14),
                   as.character(data$TRZECIE15),
                   as.character(data$TRZECIE17),
                   as.character(data$TRZECIE18),
                   as.character(data$TRZECIE20),
                   as.character(data$TRZECIE21),
                   as.character(data$TRZECIE23),
                   as.character(data$TRZECIE24))


chlopiecb <- character(nrow(data))

for(n in 1:nrow(data)) {
  for(x in 1:8)
    if(chlopieca[n,x] != "") {
      chlopiecb[n] <- chlopieca[n,x]
    } 
}

data$ODPOWIEDZIALNOSC_CHLOPCA <- as.factor(chlopiecb)


# KODOWANIE ODPOWIEDZIALNOSCI MIESZKAŃCÓW

mieszkancya <- cbind(as.character(data$PIATE23),
                     as.character(data$PIATE24))

mieszkancyb <- character(nrow(data))

for(n in 1:nrow(data)) {
  for(x in 1:2)
    if(mieszkancya[n,x] != "") {
      mieszkancyb[n] <- mieszkancya[n,x]
    } 
}

data$ODPOWIEDZIALNOSC_MIESZKANCOW <- as.factor(mieszkancyb)


#KODOWANIE PIERWSZOSCI I DRUGOŚCI PYTAŃ

data$PYTANIE_PIERWSZE <- rowSums(cbind(data$URWANIE_RYNNY, data$KOPNIECIE_PILKI), na.rm = TRUE)
data$PYTANIE_DRUGIE <- rowSums(cbind(data$SPADNIECIE_KONEWKI, data$ZLORZECZENIE_MALINOWSKIEJ, data$ROBOTNICY_BRAK_RUSZTOWANIA,
                                     data$MIESZKANCY_BRAK_TRAWY, data$BRAK_TRAWY_LUB_WIATRU), na.rm = TRUE)

# KOSMETYKA
data$SKUTEK <-character(nrow(data))
data[which(data$LOSUJ %in% c(1,4,7,10,13,16,19,22)),]$SKUTEK <- "Neutralny"
data[which(data$LOSUJ %in% c(2,5,8,11,14,17,20,23)),]$SKUTEK <- "Pozytywny"
data[which(data$LOSUJ %in% c(3,6,9,12,15,18,21,24)),]$SKUTEK <- "Negatywny"

data$PIERWSZE_OGNIWO <-character(nrow(data))
data[which(data$LOSUJ < 13),]$PIERWSZE_OGNIWO <- "Dzianie się"
data[which(data$LOSUJ > 12),]$PIERWSZE_OGNIWO <- "Działanie"

data$DRUGIE_OGNIWO <-character(nrow(data))
data[which(data$LOSUJ %in% c(1:6, 13:18)),]$DRUGIE_OGNIWO <- "Dzianie się"
data[which(!data$LOSUJ %in% c(1:6, 13:18)),]$DRUGIE_OGNIWO <- "Działanie"

data$ZMIANA_CZY_BRAK <-character(nrow(data))
data[which(data$LOSUJ %in% c(1:3, 7:9, 13:15, 19:21)),]$ZMIANA_CZY_BRAK <- "Zmiana"
data[which(!data$LOSUJ %in% c(1:3, 7:9, 13:15, 19:21)),]$ZMIANA_CZY_BRAK <- "Brak zmiany"

## KODY KRÓTKIE
data$P_P <- data$PYTANIE_PIERWSZE
data$P_D <- data$PYTANIE_DRUGIE
data$O_P <- data$PIERWSZE_OGNIWO
data$O_D <- data$DRUGIE_OGNIWO
data$S_M <- data$SKUTEK
data$Z <- data$ZMIANA_CZY_BRAK



data_z <- data[which(data$ZMIANA_CZY_BRAK == "Zmiana"),]
data_bz <- data[which(data$ZMIANA_CZY_BRAK != "Zmiana"),]

## ANOVA

z_model_p1 <- glm(P_P ~ (O_P*O_D*S_M), data=data_z, contrasts = c("contr.sum"))
z_model_p2 <- glm(P_D ~ (O_P*O_D*S_M), data=data_z, contrasts = c("contr.sum"))

bz_model_p1 <- glm(P_P ~ (O_P*O_D*S_M), data=data_bz, contrasts = c("contr.sum"))
bz_model_p2 <- glm(P_D ~ (O_P*O_D*S_M), data=data_bz, contrasts = c("contr.sum"))


z_a_model_p1 <- aov(z_model_p1)
z_a_model_p2 <- aov(z_model_p2)

bz_a_model_p1 <- aov(bz_model_p1)
bz_a_model_p2 <- aov(bz_model_p2)
```

## Zmiana - pytanie 1

```{r, echo=FALSE}
Anova(z_a_model_p1, type = 2)
```

### Pytanie I 

#### Ogniwo pierwsze + ogniwo drugie + skutek moralny

```{r, echo=FALSE}
par(cex = 0.7)
par(mar=c(5,15,1,1))
par(bg = "#fdf6e3")
TEST_Z1 <- HSD.test(z_model_p1, c("O_P", "O_D", "S_M"))
bar.group(TEST_Z1$groups, horiz = TRUE,   las = 1, xlim = c(0,4))
dev.copy(svg,'omni_plot1.svg')
dev.off()
```

#### Ogniwo pierwsze

```{r, echo=FALSE}
par(cex = 0.7)
par(mar=c(5,15,1,1))
par(bg = "#fdf6e3")

OPTEST_Z1 <- HSD.test(z_model_p1, c("O_P"))
bar.group(OPTEST_Z1$groups, horiz = TRUE,   las = 1, xlim = c(0,4))
dev.copy(svg,'omni_plot2.svg')
dev.off()
```

#### Ogniwo drugie

```{r, echo=FALSE}
par(cex = 0.7)
par(mar=c(5,15,1,1))
par(bg = "#fdf6e3")

ODTEST_Z1 <- HSD.test(z_model_p1, c("O_D"))
bar.group(ODTEST_Z1$groups, horiz = TRUE,   las = 1, xlim = c(0,4))
dev.copy(svg,'omni_plot3.svg')
dev.off()
```

## Zmiana - pytanie 2

```{r, echo=FALSE}
Anova(z_a_model_p2, type = 2)
```

### Pytanie II 

```{r, echo=FALSE}
par(cex = 0.7)
par(mar=c(5,15,1,1))
par(bg = "#fdf6e3")

TEST_Z2 <- HSD.test(z_model_p2, c("O_P", "O_D", "S_M"))
bar.group(TEST_Z2$groups, horiz = TRUE,   las = 1, xlim = c(0,4))
dev.copy(svg,'omni_plot4.svg')
dev.off()
```

## Brak zmiany
### Pytanie 1

```{r, echo=FALSE}
Anova(bz_a_model_p1, type = 2)
```


#### Ogniwo pierwsze + ogniwo drugie + skutek moralny

```{r, echo=FALSE}
par(cex = 0.7)
par(mar=c(5,15,1,1))
par(bg = "#fdf6e3")

TEST_BZ1 <- HSD.test(bz_model_p1, c("O_P", "O_D", "S_M"))
bar.group(TEST_BZ1$groups, horiz = TRUE,   las = 1, xlim = c(0,4))
dev.copy(svg,'omni_plot5.svg')
dev.off()
```

#### Ogniwo pierwsze

```{r, echo=FALSE}
par(cex = 0.7)
par(mar=c(5,15,1,1))
OPTEST_BZ1 <- HSD.test(bz_model_p1, c("O_P"))
par(bg = "#fdf6e3")

bar.group(OPTEST_BZ1$groups, horiz = TRUE,   las = 1, xlim = c(0,4))
dev.copy(svg,'omni_plot6.svg')
dev.off()
```


### Ogniwo pierwsze + skutek moralny

```{r, echo=FALSE}
par(cex = 0.7)
par(mar=c(5,15,1,1))
par(bg = "#fdf6e3")

OPSMTEST_BZ1 <- HSD.test(bz_model_p1, c("O_P","S_M"))
bar.group(OPSMTEST_BZ1$groups, horiz = TRUE,   las = 1, xlim = c(0,4))
dev.copy(svg,'omni_plot7.svg')
dev.off()
```

## Brak zmiany

### Pytanie II 


```{r, echo=FALSE}
Anova(bz_a_model_p2, type = 2)
```

#### Ogniwo pierwsze + ogniwo drugie + skutek moralny

```{r, echo=FALSE}
par(cex = 0.65)
par(mar=c(5,15,1,1))
par(bg = "#fdf6e3")

TEST_BZ2 <- HSD.test(bz_model_p2, c("O_P", "O_D", "S_M"), alpha = 0.05)
bar.group(TEST_BZ2$groups, horiz = TRUE,   las = 1, xlim = c(0,4))
dev.copy(svg,'omni_plot8.svg')
dev.off()
```

#### Ogniwo pierwsze

```{r, echo=FALSE}
par(cex = 0.7)
par(mar=c(5,15,1,1))
par(bg = "#fdf6e3")

OPTEST_BZ2 <- HSD.test(bz_model_p2, c("O_P"))
bar.group(OPTEST_BZ2$groups, horiz = TRUE,   las = 1, xlim = c(0,4))
dev.copy(svg,'omni_plot9.svg')
dev.off()
```

#### Ogniwo drugie

```{r, echo=FALSE}
par(cex = 0.7)
par(mar=c(5,15,1,1))
par(bg = "#fdf6e3")

ODTEST_BZ2 <- HSD.test(bz_model_p2, c("O_D"))
bar.group(ODTEST_BZ2$groups, horiz = TRUE,   las = 1, xlim = c(0,4))
dev.copy(svg,'omni_plot10.svg')
dev.off()
```


#### Ogniwo pierwsze + ogniwo drugie

```{r, echo=FALSE}
par(cex = 0.7)
par(mar=c(5,15,1,1))
par(bg = "#fdf6e3")

OPODTEST_BZ2 <- HSD.test(bz_model_p2, c("O_P", "O_D"))
bar.group(OPODTEST_BZ2$groups, horiz = TRUE,   las = 1, xlim = c(0,4))
dev.copy(svg,'omni_plot11.svg')
dev.off()
```

#### Skutek moralny

```{r, echo=FALSE}
par(cex = 0.7)
par(mar=c(5,15,1,1))
par(bg = "#fdf6e3")

SMTEST_BZ2 <- HSD.test(bz_model_p2, c("S_M"))
bar.group(SMTEST_BZ2$groups, horiz = TRUE,   las = 1, xlim = c(0,4))
dev.copy(svg,'omni_plot12.svg')
dev.off()
```

#### Ogniwo pierwsze + skutek moralny

```{r, echo=FALSE}
par(cex = 0.7)
par(mar=c(5,15,1,1))
par(bg = "#fdf6e3")

OPSMTEST_BZ2 <- HSD.test(bz_model_p2, c("O_P", "S_M"))
bar.group(OPSMTEST_BZ2$groups, horiz = TRUE,   las = 1, xlim = c(0,4))
dev.copy(svg,'omni_plot13.svg')
dev.off()
```

```{r, echo=FALSE} 
knitr::opts_chunk$set(echo=FALSE, warning=FALSE, message=FALSE, fig.width=10)
par(bg = "#fdf6e3")
par(cex = 1)
T_1 <- HSD.test(z_a_model_p1, c("O_P","O_D","S_M"))
T_2 <- HSD.test(z_a_model_p2, c("O_P","O_D","S_M"))
T_3 <- HSD.test(bz_a_model_p1, c("O_P","O_D","S_M"))
T_4 <- HSD.test(bz_a_model_p2, c("O_P","O_D","S_M"))
labels <- c(paste("Zmiana:", as.character(T_1$groups$trt), sep =""), paste("BrakZmiany:", as.character(T_1$groups$trt), sep =""))

m <- as.matrix(cbind(c(T_1$means[[1]], T_3$means[[1]]), c(T_2$means[[1]], T_4$means[[1]])))
rownames(m)<-labels
d <- dist(m)

plot(hclust(d), labels = labels)
dev.copy(svg,'omni_clust.svg')
dev.off()
library(ape)
plot(as.phylo(hclust(d)))
dev.copy(svg,'omni_clust2.svg')
dev.off()

```

```{r}
resp_dozorca <- data[which(data$ODPOWIEDZIALNOSC_DOZORCY %in% levels(data$ODPOWIEDZIALNOSC_DOZORCY)[c(2,3,5,7,10)]),]
resp_dozorca <- data[which(data$ODPOWIEDZIALNOSC_DOZORCY %in% levels(data$ODPOWIEDZIALNOSC_DOZORCY)[c(2,3,5,7,10)] & data$ZMIANA_CZY_BRAK == "Brak zmiany"),]


resp_dozorca$ODPOWIEDZIALNOSC_DOZORCY <- factor(as.character(resp_dozorca$ODPOWIEDZIALNOSC_DOZORCY), levels = c("nie jest winą dozorcy.",
                                                                         "jest w stopniu znikomym winą dozorcy.",
                                                                         "jest tylko w pewnym stopniu winą dozorcy.",
                                                                         "jest  w znacznym stopniu winą dozorcy.",
                                                                         "jest całkowicie winą dozorcy."
                                                                         ))



resp_dozorca$ODPOWIEDZIALNOSC_DOZORCY_N <- as.numeric(resp_dozorca$ODPOWIEDZIALNOSC_DOZORCY)

Anova(lm(ODPOWIEDZIALNOSC_DOZORCY_N~O_D*O_P*ZMIANA_CZY_BRAK, data=resp_dozorca), type =2)










resp_dozorca2 <- data[which(data$ODPOWIEDZIALNOSC_DOZORCY %in% levels(data$ODPOWIEDZIALNOSC_DOZORCY)[c(4,6,8,9,11)] & data$ZMIANA_CZY_BRAK =="Zmiana"),]

resp_dozorca2 <- data[which(data$ODPOWIEDZIALNOSC_DOZORCY %in% levels(data$ODPOWIEDZIALNOSC_DOZORCY)[c(4,6,8,9,11)]),]

resp_dozorca2$ODPOWIEDZIALNOSC_DOZORCY <- factor(as.character(resp_dozorca2$ODPOWIEDZIALNOSC_DOZORCY), levels = c("nie jest zasługą dozorcy.",
                                                                         "jest w stopniu znikomym zasługą dozorcy.",
                                                                         "jest tylko w pewnym stopniu zasługą dozorcy.",
                                                                         "jest w znacznym stopniu zasługą dozorcy.",
                                                                         "jest całkowicie zasługą dozorcy."
                                                                         ))



resp_dozorca2$ODPOWIEDZIALNOSC_DOZORCY_N <- as.numeric(resp_dozorca2$ODPOWIEDZIALNOSC_DOZORCY)

Anova(lm(ODPOWIEDZIALNOSC_DOZORCY_N~O_D*O_P, data=resp_dozorca2), type =2)


```



